最　高　行　政　法　院　裁　定
　　　　　　　　　　　　　　　　　　 96年度裁字第00976號
上　訴　人　銀柱企業股份有限公司
代　表　人　甲○○
訴訟代理人　丙○○
被 上訴 人　財政部臺灣省中區國稅局
代　表　人　乙○○
上列當事人間因營利事業所得稅事件，上訴人對於中華民國95年
2月15日臺中高等行政法院94年度簡字第155號判決，提起上訴，
本院裁定如下：
　　主  文
上訴駁回。
上訴審訴訟費用由上訴人負擔。
　　理  由
一、按對於適用簡易程序之裁判提起上訴或抗告，須經最高行政
    法院許可，且該許可以訴訟事件所涉及之法律見解具有原則
    性者為限，行政訴訟法第235條定有明文。所謂訴訟事件涉
    及之法律見解具有原則性，係指該事件所涉及之法律問題意
    義重大，而有加以闡釋之必要情形而言。
二、上訴人民國（下同）90年度未分配盈餘申報，列報未分配盈
    餘新臺幣（下同）0元，經被上訴人所屬彰化縣分局核定96,
    341元，加徵10%營利事業所得稅9,634元。上訴人不服，申
    經復查及提起訴願均遭駁回，遂提起本件行政訴訟。
三、原審判決駁回上訴人之訴，其理由略以：按營利事業所得稅
    之未分配盈餘，依財政部89年9月26日台財稅第0890456933
    號函釋係以「個別年度」之未分配盈餘為計算基礎。本件上
    訴人於91年5月7日補繳88年度營利事業所得稅96,341元，既
    非當年度應納之營利事業所得稅，且依營利事業所得稅查核
    準則第90條第2款規定，營利事業所得稅係屬盈餘分配，不
    得列為費用或損失，自亦非屬以往年度之虧損，原核定否准
    認列並無不合，復查及訴願決定予以維持，亦稱允洽，上訴
    人之主張為無理由，應予駁回等語。
四、上訴意旨略以：兩稅合一制實施後，依修正增訂之所得稅法
    第66條之9立法理由，被上訴人查核上訴人90年度未分配盈
    餘，卻核定剔除補徵之88年度營利事業所得稅額96,341元，
    然此稅額與90年度營利事業所得稅額89,006元同屬90年度盈
    餘未分配前徵收繳納，均為前揭立法理由所稱已不存在之所
    得，自應准予減除，故被上訴人因剔除致虛增已不存在之未
    分配盈餘96,341元，自有適用法規不當之違誤。又被上訴人
    所援引財政部89年9月26日台財稅第0890456933號函釋，係
    針對當年度及歷年累積未分配盈餘提列法定盈餘公積可否依
    所得稅法第66條之9第2項第4款作為未分配盈餘減除項目之
    問題，核與系爭88年度營利事業所得稅額可否依同條項第1
    款作為未分配盈餘減除項目迥異，故被上訴人顯有不當連結
    及適用法令不當之違誤，而原審復未職權調查前揭事由，亦
    有適用法規不當之違法等語。
五、本院查：（一）按「自87年度起，營利事業當年度之盈餘未
    作分配者，應就該未分配盈餘加徵10%營利事業所得稅，不
    適用第76條之1規定。前項所稱未分配盈餘，係指經稽徵機
    關核定之課稅所得額，加計同年度依本法或其他法律規定減
    免所得稅之所得額、不計入所得課稅之所得額、已依第39條
    規定扣除之虧損及減除左列各款後之餘額：一、當年度應納
    之營利事業所得稅。二、彌補以往年度之虧損。三、已由當
    年度盈餘分配之股利淨額或盈餘淨額。四、已依公司法或其
    他法律規定由當年度盈餘提列之法定盈餘公積。」為行為時
    所得稅法第66條之9第1項及第2項第1至第4款前段所明定。
    次按「三、按所得稅法第66條之9第1項有關營利事業當年度
    之盈餘未作分配者，應就該未分配盈餘加徵10%營利事業所
    得稅之規定，係以『個別年度』之未分配盈餘為計算基礎。
    」為財政部89年9月26日台財稅第0890456933號函所明釋。
    （二）原審判決業已敘明依財政部89年9月26日台財稅第089
    0456933號函釋，係以「個別年度」之未分配盈餘為計算基
    礎，本件上訴人於91年5月7日補繳88年度營利事業所得稅96
    ,341元，既非90年度當年度應納之營利事業所得稅，自不得
    從未分配盈餘中扣除等語，上訴意旨再予爭執，核屬其一己
    法律見解之歧異，自無足採。經核上訴意旨均無涉及法律見
    解具有原則性，而須由本院加以闡釋之必要，上訴人提起上
    訴，不合首揭規定，不應許可，其上訴難謂合法，應予駁回
    。
六、依行政訴訟法第249條第1項前段、第104條、民事訴訟法第
    95條、第78條，裁定如主文。
中　　華　　民　　國　　96　　年　　5　　 月　　10　　日
                  第一庭審判長法  官　高　啟　燦
                              法  官  黃　璽　君
                              法  官　廖　宏　明
                              法  官　楊　惠　欽
                              法  官　林　樹　埔
以  上  正  本  證  明  與  原  本  無  異
中　　華　　民　　國　　96　　年　　5　　 月　　11　　日
　　　　　　　　　　　　　　　書記官　吳　玫　瑩
